臺灣高等法院臺南分院刑事裁定         100年度聲再字第95號
聲  請  人
即受判決人  林榮昭
            黃洽隆
上列聲請人因農會法案件，對於本院99年度選上訴字第66號確定
判決（原審案號：臺灣臺南地方法院98年度選訴字第4號；起訴
案號：臺灣臺南地方法院檢察署98年度選偵字第8號），聲請再
審，本院裁定如下：
    主  文
再審之聲請駁回。
    理  由
一、本件聲請再審意旨略以：按刑事訴訟法第420條第1項第6款
    規定：「因發現確實之新證據，足認受有罪判決之人應受無
    罪、免訴、免刑或輕於原判決所認罪名之判決者」，得於有
    罪判決確定後，為受判決人之利益聲請再審。經查：
(一)、依據余忠誠98年3月10日偵訊之供述「因為我不會跑票。一
    定會支持林榮昭，所以我並不擔心」，可證明余忠誠並未因
    簽署面額500萬元本票而影響其選舉權之決定。
(二)、依據簡炳煌98年3月10日偵訊之供述「大家都同意，不怕本
    票遭兌現」，可證明簡炳煌並未因簽署面額500萬元本票而
    影響其選舉權之決定。
(三)、依據吳財福98年3月10日偵訊之供述明確表示簽署本票係共
    識、互約，其明確表示一定會投給林榮昭，且無受到任何脅
    迫，可證明吳財福並未因簽署面額500萬元本票而影響其選
    舉權之決定。
(四)、另依據黃茂德於98年10月21日一審之供述「簽立500萬元之
    本票那時是大家的共識，沒有不同意見。不擔心被提示，因
    為這是大家的共識，大家都有信心，這是一個團體，不會有
    這種問題。我本來就是要投給林榮昭」。
(五)、以上可證明余忠誠、簡炳煌、吳財福及黃茂德等4位第16屆
    理事，固有簽署500萬元本票，但自始至終，均未因簽署本
    票而影響以其投票權之行使之有利於聲請人之證據，因余忠
    誠之供述（警A卷第34頁）、簡炳煌之供述（警A卷第57頁）
    ，以及吳財福之供述（警A卷第71頁），均有利於聲請人，
    且均未經一審、二審法院審理時予已提示辯論，得認有刑事
    訴訟法第420條第1項第6款，因發現確實之新證據之情形。
(六)、因余忠誠、簡炳煌、吳財福及黃茂德等4位第16屆理事，均
    未因簽署本票而影響其投票權之行使，自無所謂「妨害他人
    自由行使選舉權」之問題，自應認聲請人應受無罪判決。或
    退一步言，縱認聲請人提議由余忠誠、簡炳煌、吳財福及黃
    茂德等四位第16屆理事簽署本票以明其心志，已構成「妨害
    他人自由行使選舉權」之行為，惟余忠誠、簡炳煌、吳財福
    及黃茂德並未受影響，亦未生恐懼，則犯罪結果並未發生，
    則應按農會法第47條之3第3項規定，論以未遂犯。
二、按得上訴第三審之有罪判決確定後，為受判決人利益聲請再
    審，必其聲請之理由合於刑事訴訟法第420條第1項各款所列
    情形之一，始得准許之。次按刑事訴訟法第420條第1項第6
    款所謂發見確實之新證據，係指該證據於事實審法院判決前
    已經存在，為法院、當事人所不知，不及調查斟酌，至其後
    始行發見，且就證據本身形式上觀察，固不以絕對不須經過
    調查程序為條件，但必須顯然可認為足以動搖原有罪確定判
    決，而為受判決人無罪、免訴、免刑或輕於原判決所認罪名
    之判決者為限。故受理聲請再審之最後事實審法院，應就聲
    請再審理由之所謂「新證據」，是否具備事實審判決前已經
    存在，為法院、當事人所不知，事後方行發見之「嶄新性」
    ，及顯然可認足以動搖原有罪確定判決，應為無罪、免訴、
    免刑或輕於原判決罪名之「顯然性」二要件，加以審查，為
    判斷應否准予開始再審之準據（最高法院93年台抗字第98號
    裁定意旨參照）。
三、經查：
(一)、本院上開確定判決審理過程中，受判決人林榮昭已辯稱：農
    會法第47條之3第1項之以其他非法方法妨害他人自由行使選
    舉權罪嫌，所謂「其他非法方法」，應與強暴、脅迫具有同
    質性之行為，方屬該當。且所謂妨害他人自由行使選舉權，
    應指違背他人意願，妨害他人行使選舉權。吳財福、簡炳煌
    、黃茂德、余忠誠等人於簽發本票之前即意欲投票給林榮昭
    ，簽發500萬元本票係大家基於全體共識，作為支持被告林
    榮昭競選所簽署，並無「若林榮昭未能獲勝，即將該本票提
    示」之約定，故未有任何強暴、脅迫行為，且未違背渠等投
    票意願，又本票未具日期，無法提示兌領，亦無拘束力，且
    也沒有人會甘冒偽造文書罪的風險，去填寫日期而為提示。
    因此被告林榮昭並未妨害行使選舉權云云（見本院原確定判
    決書第5頁，理由欄貳一(二)）。
(二)、原確定判決對於上揭答辯如何不足採信，已於判決理由欄中
    詳加指駁（見本院原確定判決書第7-11頁）。
(三)、前揭再審意旨所列余忠誠、簡炳煌、吳財福之供述筆錄，均
    已附在本院前開案件之卷宗內，已非屬「事實審法院判決前
    已經存在，為法院、當事人所不知，不及調查斟酌，至其後
    始行發見」之要件。
(四)、再者，上揭余忠誠、簡炳煌、吳財福之供述，無非係供稱渠
    等不會因簽發本票而影響投票意願，而上開供述內容並無超
    出受判決人林榮昭於該案中之辯解意旨，而原判決既已說明
    林榮昭所辯不足採信，則再審意旨所舉之證據，縱使經調查
    ，顯然不足以動搖原有罪確定判決，而應另為無罪、免訴、
    免刑或輕於原判決罪名。
四、綜上所述，本件聲請意旨所舉，顯然與再審新證據所需具備
    之「嶄新性」及「顯然性」不相符合，本件再審之聲請，為
    無理由，應予駁回。
五、據上論斷，應依刑事訴訟法第434條第1項，裁定如主文。
中    華    民    國   100    年    9     月    15    日
                  刑事第五庭    審判長法  官  楊明章
                                      法  官  黃國永
                                      法  官  趙文淵
以上正本證明與原本無異。
如不服本裁定，應於收受本裁定後五日內向本院提出抗告狀。
                                      書記官  林宛妮
中    華    民    國   100    年    9     月    15    日